【裁判字號】    99,易緝,13
【裁判日期】    991117
【裁判案由】    侵占等
【裁判全文】
臺灣彰化地方法院刑事判決              99年度易緝字第13號
公  訴  人  臺灣彰化地方法院檢察署檢察官
被      告  張秀女
選任辯護人  陳偉展律師
上列被告因侵占等案件，經檢察官提起公訴（八十七年度偵字第
九八七０號、八十八年度偵字第九０六號），本院判決如下：
    主  文
張秀女連續犯詐欺取財罪，累犯，處有期徒刑捌月；又連續犯業
務侵占罪，累犯，處有期徒刑捌月。應執行有期徒刑壹年。
    事  實
一、張秀女於民國八十四年間，曾因賭博案件經本院以八十四年
    易字第八八四號刑事判決判處有期徒刑三月，如易科罰金以
    （銀元）三佰元折算一日確定，於八十四年八月十六日以易
    科罰金之方式執行完畢。仍不知警惕，其係員林綜合市場管
    理委員會（下稱市場管委會）管理員，負責收取市場內各攤
    位管理費及總務、會計等事務，為從事業務之人，意圖為自
    己不法之所有，基於詐欺之概括犯意，於八十四年三、四月
    間，假藉須錢週轉，並會支付利息為由，連續向市場內之攤
    販賴鳳借貸金錢多次，並交付員林信用合作社南門分社同
    額支票數張以取信於賴鳳，並稱於到期日兌現支票為清償
    之時，致賴鳳陷於錯誤，誤以為真，而於八十四年五月間
    至八十五年五月間陸續借予張秀女共達新台幣（下同）一百
    四十萬元，惟屆期支票均不獲兌現，張秀女又謊稱為保其票
    據信用，而以其本人之名義開立到期日依序為八十五年十一
    月二十五日、八十六年元月二十五日、八十六年三月二十五
    日、八十六年五月二十五日、八十六年七月二十五日、八十
    六年九月二十五日，票面金額分別為四十萬元、二十萬元、
    二十萬元、二十萬元、二十萬元、二十萬元，發票日均為八
    十五年十月三十日之本票（共六紙）換回上開支票，然屆期
    本票亦未兌現，並逃逸無蹤，依此方式共向賴鳳詐得一百
    四十萬元。又於任職管理員期間，另基於業務侵占之概括犯
    意，連續自八十五年一月份起，於附表所列之時間內，在上
    開綜合市場內向攤販洪貹裕等人收取如附表所列之管理費，
    侵占入己，未繳回市場管委員，共達三十萬三千六百六十九
    元；且其續於八十五年十二月間，將其所持有管委會應支付
    予黃變購買紀念品之費用三萬四千五百六十元，侵占入己，
    復續於八十六年一月二十九日，將其所持有而管委會應支付
    予大印亮企業有限公司之影印、印刷費一萬五千元，於上開
    綜合市場內，將之侵占入己。後該市場管委會察覺帳目有異
    ，進而查悉上情。
二、案經被害人市場管委會之代表人許瓊聰訴、羅英龍訴由彰化
    縣警察局員林分局報告；暨被害人賴鳳訴由臺灣彰化地方
    法院檢察署檢察官偵查起訴。
    理  由
壹、程序方面：
一、本案被告所犯係死刑、無期徒刑、最輕本刑為三年以上有期
    徒刑以外之罪，其於準備程序就前揭被訴事實為有罪之陳述
    ，經受命法官告知簡式審判程序之旨，並聽取其與公訴人之
    意見後，本院認無不得或不宜改依簡式審判程序進行之處，
    爰依刑事訴訟法第二百七十三條之一第一項、第二百八十
    四條之一，裁定本案由受命法官獨任進行簡式審判程序，合
    先敘明。
二、按被告以外之人於審判外之言詞或書面陳述，除法律有規定
    者外，不得作為證據，刑事訴訟法第一百五十九條條第一項
    固有明文，惟被告以外之人於審判外之陳述，雖不符合同法
    第一百五十九條之一至第一百五十九條之四規定，但經當事
    人於審判程序同意作為證據，法院審酌該言詞陳述或書面陳
    述作成時之情況，認為適當者，亦得為證據，當事人、代理
    人或辯護人於法院調查證據時，知有第一百五十九條第一項
    不得為證據之情形，而未於言詞辯論終結前聲明異議者，視
    為有前項之同意，此觀同法第一百五十九條之五規定即明。
    查本判決後開引用各該被告以外之人於審判外之陳述（包含
    書面陳述），皆屬傳聞證據，惟被告、辯護人及檢察官知上
    開證據資料為傳聞證據，仍於本院準備程序及審判期日中對
    各該證據資料均表示同意或無意見而不予爭執，且迄至言詞
    辯論終結前亦未再聲明異議，本院審酌上開證據資料製作時
    之情況尚無違法不當等瑕疵，且與本案具有關連性，認為以
    之作為證據應屬適當，揆諸前開規定，爰逕依刑事訴訟法第
    一百五十九條之五規定，認前揭證據資料均具有證據能力。
貳、實體方面：
一、上揭事實，業據被告張秀女本院行準備程序與審理中，均供
    承不諱（見九十九年十月一日準備程序筆錄；同日審判筆錄
    ；九十九年十一月三日審判筆錄），並經證人賴鳳於偵訊
    ；證人羅英龍於警、偵訊；證人邱婉茹、黃振興、張良杭、
    陳飛豹、林達雄、邱陳秀玉、賴炳耀、證人賴吉財、賴重熙
    張協、張嘉四、曾美淑、汪天來、張錦枝、卓鄭淑美、謝清
    源、巫林美霜、洪貹裕於警詢中，分別證稱明確，且有員林
    綜合市場管理委員會管理費等繳款書影本一份、收據影本二
    張、繳款書影本一份及本票影本六張附卷可稽，又衡諸被告
    張秀女於八十五年一月起陸續侵占市場攤販所交之管理費，
    足見其已經濟不佳，竟又繼續向賴鳳借款，並交付票據，
    且詐稱如期償還，但屆期則不知去向等情，是見被告張秀女
    確有業務侵占及詐欺之犯意。本件罪證明確，被告張秀女之
    犯行，足以認定。
二論罪科刑：
  (一)按刑法於九十四年二月二日修正公布，九十五年七月一日施
    行（下依施行日前後稱為修正前、後刑法），修正後刑法第
    二條第一項規定「行為後法律有變更者，適用行為時之法律
    。但行為後之法律有利於行為人者，適用最有利於行為人之
    法律」，此係規範行為後法律變更所生新舊法律比較適用之
    準據法，於新法施行後，應適用修正後刑法第二條第一項之
    規定，為「從舊從輕」之比較；比較時應就罪刑有關之共犯
    、未遂犯、想像競合犯、牽連犯、連續犯、結合犯，以及累
    犯加重、自首減輕暨其他法定加減原因（如身分加減）與加
    減例等一切情形，綜其全部罪刑之結果而為比較。被告張秀
    女所為上開犯行，既係修正前刑法之行為，其應適用之新、
    舊法比較如下：
    1.修正後刑法第三十三條第五款規定「罰金：新臺幣一千元
      以上，以百元計算之」，則所得科處之罰金刑最低為新臺
      幣1千元，惟修正前規定「罰金：一元以上」，換算為新
      臺幣後，最低額僅新臺幣三元。比較修正前、後刑法，以
      行為時即修正前刑法較有利。
    2.修正後刑法第四十七條第一項規定「受徒刑之執行完畢，
      或一部之執行而赦免後，五年以內故意再犯有期徒刑以上
      之罪者，為累犯，加重本刑至二分之一」，修正前該條規
      定「受有期徒刑之執行完畢，或受無期徒刑或有期徒刑一
      部之執行而赦免後，五年以內再犯有期徒刑以上之罪者，
      為累犯，加重本刑至二分之一」，惟比較修正前、後刑法
      ，對故意再犯有期徒刑以上之罪之被告而言，法律效果並
      無不同，自應適用行為時即修正前刑法。
    3.修正後刑法第五十一條第五款規定「數罪併罰，分別宣告
      其罪之刑，依下列各款定其應執行者：五宣告多數有期徒
      刑者，於各刑中之最長期以上，各刑合併之刑期以下，定
      其刑期。但不得逾三十年」，修正前規定「數罪併罰，分
      別宣告其罪之刑，依左列各款定其應執行者：五宣告多數
      有期徒刑者，於各刑中之最長期以上，各刑合併之刑期以
      下，定其刑期。但不得逾二十年」，而定執行刑為科刑規
      範事項，自有就新舊法比較必要，且就合併定刑之易刑處
      分，仍應併為新舊法律之比較適用。比較修正前、後刑法
      ，以行為時即修正前刑法較有利。
    4.被告行張秀女行為後，刑法第五十六條之規定，業已刪除
      連續犯之規定，此雖非犯罪構成要件之變更，但顯已影響
      行為人刑罰之法律效果，自屬法律有變更，依修正後刑法
      第二條第一項前段規定，綜合比較新、舊法結果，仍應適
      用較有利於被告之行為時法律即修正前刑法論以連續犯。
    5.綜上修正前、後刑法之比較，揆諸前揭說明及修正後刑法
      第二條第一項所定之「從舊從輕」原則，適用被告張秀之
      行為時法，對其較為有利，是本件自應適用修正前刑法相
      關規定論處。
  (二)核被告張秀女所為，係犯刑法第三百三十六條第二項之業務
    侵占罪及同法第三百三十九條第一項之詐欺取財罪。被告張
    秀女所為上開業務侵占行為及詐欺取財行為，均時間緊接，
    犯罪構成要件相同，各顯係基於概括犯意所為，俱為連續犯
    ，各依法以一罪論，均並加重其刑。如附表所示編號34、35
    、36部分，雖起訴書之附表未明白列載，惟起訴書所載「三
    十萬三千六百六十九元」係連該部分一同計算，且告訴人所
    提被告張秀女侵占之明細表亦明白表列其內，是該部分應係
    起訴書所漏列，基於裁判上不可分之關係，本院就該部分，
    自得併予審理，附此說明。被告張秀女所犯上開二罪，罪質
    互異，犯意個別，故應分論併罰。查被告張秀女於八十四年
    間，曾因賭博案件經本院以八十四年易字第八八四號刑事判
    決判處有期徒刑三月，如易科罰金以三佰元折算一日確定，
    於八十四年八月十六日以易科罰金之方式執行完畢，有臺灣
    高等法院被告前案紀案表一份在卷可稽，其於受有期徒刑執
    行完畢五年以內，再犯上開有期徒刑以上刑之罪，俱為累犯
    ，依法應加重其刑。爰審酌被告張秀女之素行，因經濟不佳
    ，即不知忠於謀事，非但向他人詐欺取得財物，且侵占業務
    上所持有之財物，實屬不該及其之犯罪動機、目的、手段、
    所生之危害暨其於犯後坦承犯行，態度良好等一切情狀，量
    處如主所示之刑，並定應執行之刑。
三、再者，被告張秀女係八十八年十月十二日受發佈通緝，未於
    中華民國九十六年十二月二十一日以前自動歸案（係於九十
    九年三月十八日緝獲），故本件不得依中華民國九十六年罪
    犯減刑條例予以減刑，併此敘明。
四、至於公訴人所移送併案部分（即八十八年度偵字第七七八
    一號、第七八一四號、第八二三０號），因非但公訴人到庭
    陳述無裁判上一罪之關係，且被告張秀女亦相同之陳述，是
    公訴人所移送併案部分，尚欠證據足以證明與上開有罪部分
    ，有裁判上一罪之關係，應退還原移送併案機關另行處理，
    併此敘明。
據上論斷，應依刑事訴訟法第二百九十九條第一項前段，刑法第
二條第一項前段、第三百三十六條第二項、第三百三十九條第一
項，修正前刑法第四十七條、修正前刑法第五十六條、修正前刑
法五十五條，中華民國刑法施行法第1條之1第1項、第2項前段，
判決如主文。
本案經檢察官朱健福到庭執行職務。
中    華    民    國    99    年    11    月    17    日
                  刑事第三庭      法  官  洪志賢
以上正本證明與原本無異。
如不服本判決應於收受判決後10日內向本院提出上訴書狀，並應
敘述具體理由；其未敘述上訴理由者，應於上訴期間屆滿後20日
內向本院補提理由書（均須按他造當事人之人數附繕本）「切勿
逕送上級法院」。
告訴人或被害人對於判決如有不服具備理由請求檢察官上訴者，
其上訴期間之計算係以檢察官收受判決正本之日期為準。
中    華    民    國    99    年    11    月    17    日
                                  書記官  許億先
附表：
┌──┬────┬────────┬─────────┐
│編號│姓名    │時間（民國85年）│金額（新臺幣）    │
├──┼────┼────────┼─────────┤
│ 1  │黃振興  │1月11日         │35,000元          │
├──┼────┼────────┼─────────┤
│ 2  │張良杭  │1月11日         │6,000元           │
│    │        ├────────┼─────────┤
│    │        │10月12日        │3,500元           │
├──┼────┼────────┼─────────┤
│ 3  │陳飛豹  │1月11日         │2,500元           │
│    │        ├────────┼─────────┤
│    │        │12月18日        │2,000元           │
├──┼────┼────────┼─────────┤
│ 4  │林永澤  │1月11日         │21,500元          │
│    │        ├────────┼─────────┤
│    │        │5月11日         │10,000元          │
│    │        ├────────┼─────────┤
│    │        │10月2日         │10,350元          │
│    │        ├────────┼─────────┤
│    │        │6月某日         │350元             │
├──┼────┼────────┼─────────┤
│ 5  │邱陳秀玉│1月11日         │43,800元          │
├──┼────┼────────┼─────────┤
│ 6  │賴炳耀  │1月11日         │2,750元           │
├──┼────┼────────┼─────────┤
│ 7  │張玉蘭  │1月11日         │7,650元           │
├──┼────┼────────┼─────────┤
│ 8  │賴從熙  │1月11日         │6,800元           │
├──┼────┼────────┼─────────┤
│ 9  │謝義德  │1月11日         │27,200元          │
├──┼────┼────────┼─────────┤
│ 10 │巫林美霜│1月11日         │25,850元          │
├──┼────┼────────┼─────────┤
│ 11 │洪貹裕  │1月11日         │7,950元           │
│    │        ├────────┼─────────┤
│    │        │5月14日         │5,000元           │
├──┼────┼────────┼─────────┤
│ 12 │張唐華  │5月14日         │3,450元           │
│    │        ├────────┼─────────┤
│    │        │12月某日        │1,750元           │
├──┼────┼────────┼─────────┤
│ 13 │曾美淑  │8月1日          │500元             │
├──┼────┼────────┼─────────┤
│ 14 │汪天來  │1月11日         │800元             │
├──┼────┼────────┼─────────┤
│ 15 │卓鄭淑美│10月12日        │10,000元          │
├──┼────┼────────┼─────────┤
│ 16 │邱婉茹  │10月12日        │350元             │
├──┼────┼────────┼─────────┤
│ 17 │林志民  │2月某日         │350元             │
├──┼────┼────────┼─────────┤
│ 18 │周金淵  │5月某日         │2,625元           │
├──┼────┼────────┼─────────┤
│ 19 │蔡翠薇  │3月某日         │350元             │
├──┼────┼────────┼─────────┤
│ 20 │陳南得  │4月某日         │350元             │
├──┼────┼────────┼─────────┤
│ 21 │陳張敏慧│5月某日         │700元             │
├──┼────┼────────┼─────────┤
│ 22 │張蕭美良│5月某日         │350元             │
├──┼────┼────────┼─────────┤
│ 23 │黃秀屘  │6月某日         │350元             │
├──┼────┼────────┼─────────┤
│ 24 │鄭周菊  │7月某日         │350元             │
├──┼────┼────────┼─────────┤
│ 25 │林敏    │7月某日         │350元             │
├──┼────┼────────┼─────────┤
│ 26 │劉玉花  │7月某日         │350元             │
├──┼────┼────────┼─────────┤
│ 27 │張金章  │8月某日、10月某 │700元             │
│    │        │日              │                  │
├──┼────┼────────┼─────────┤
│ 28 │張志盛  │8月某日         │700元             │
├──┼────┼────────┼─────────┤
│ 29 │曾美淑  │8月某日         │1,000元           │
├──┼────┼────────┼─────────┤
│ 30 │謝江美秀│8月某日         │350元             │
├──┼────┼────────┼─────────┤
│ 31 │劉忠健  │10月某日        │350元             │
├──┼────┼────────┼─────────┤
│ 32 │劉美說  │11月某日        │350元             │
├──┼────┼────────┼─────────┤
│ 33 │江黃變  │12月某日        │1,400元           │
├──┼────┼────────┼─────────┤
│ 34 │張素真  │8月4日          │52,194元          │
│    │        │                │                  │
├──┼────┼────────┼─────────┤
│ 35 │張錫棟  │11月1日         │450元             │
│    │        │                │                  │
├──┼────┼────────┼─────────┤
│ 36 │羅明村  │10月12日        │5,000元           │
└──┴────┴────────┴─────────┘
附錄本案論罪科刑法條全文：
中華民國刑法第336條
（公務公益侵占罪、業務侵占罪）
對於公務上或因公益所持有之物，犯前條第 1 項之罪者，處 1
年以上 7 年以下有期徒刑，得併科 5 千元以下罰金。
對於業務上所持有之物，犯前條第 1 項之罪者，處 6 月以上
5 年以下有期徒刑，得併科 3 千元以下罰金。
前二項之未遂犯罰之。
中華民國刑法第339條
（普通詐欺罪）
意圖為自己或第三人不法之所有，以詐術使人將本人或第三人之
物交付者，處 5 年以下有期徒刑、拘役或科或併科 1 千元以下
罰金。
以前項方法得財產上不法之利益或使第三人得之者，亦同。
前二項之未遂犯罰之。

司法院資訊處製作；財團法人民間司法改革基金會備份。
